臺灣高等法院高雄分院刑事判決　　　　95年度上訴字第1960號
上　訴　人
即　被　告　戊○○
選任辯護人　葉武侯律師
上列上訴人因貪污治罪條例案件，不服臺灣屏東地方法院94年度
訴字第773 號中華民國95年9 月20日第一審判決（起訴案號：臺
灣屏東地方法院檢察署93年度偵字第5188號），提起上訴，本院
判決如下：
    主  文
上訴駁回。
    事  實
一、戊○○係屏東縣警察局里港分局高樹分駐所之警員，為依法
    令從事公務之人員。其明知依據「戶口查察作業規定」，警
    察勤務區（下稱警勤區）佐警執行戶口查察，須以直接向住
    戶或間接以側面查訪之方式，實際進行查察，且警勤區佐警
    接到戶政事務所戶籍登記申請書副份，應於3 日內過錄於戶
    口查察簿，並按旬將戶籍登記申請書副份層轉警察局（警察
    局另有規定者，從其規定），註記口卡片，對遷徙人口應在
    1 個月內複查，如查察發現未按址居住者，應即通報戶政事
    務所處理；又大陸地區人民入境居留者，應列為「1 種戶」
    ，每個月至少查察2 次。再依「流動人口登記辦法」第3 條
    第3 款規定，大陸地區人民入境居留期間，未設戶籍者，應
    申報流動人口登記，且依「流動人口登記管理注意事項」第
    9 條規定，此種登記之流動人口，應交警勤區佐警於3 日內
    實施複查，查對情形於戶卡片副頁註記。又「大陸地區人民
    進入台灣地區保證書」乃大陸地區人民申請進入臺灣地區之
    應備文件，而該保證書上之「對保或證明機關（構）簽註意
    見欄」，係供保證人戶籍地警勤區之警員依其執行戶口查察
    之結果，填載保證人有無實際居住於設籍地之事實；而「流
    動人口登記聯單」，亦為該警勤區警員對於入境居留之大陸
    地區人民，依據「流動人口登記管理注意事項」第7 條規定
    填報住居情形；再「屏東縣警察局里港分局執行清偶（安偶
    ）專案工作調查紀錄表」，亦屬警察機關對於大陸籍配偶入
    境後相關住居及工作情形之查察紀錄。
二、詎戊○○明知設籍於其所負責警勤區「屏東縣高樹鄉ＯＯ村
    」內之甲○○（設籍：ＯＯ村ＯＯ路12號、大陸籍配偶己○○）、丙○○（設籍：ＯＯ村ＯＯ路2 巷35號、大陸籍配偶
    庚○）、丁○○（設籍：ＯＯ村ＯＯ路2 巷35號、大陸籍配
    偶辛○）、壬○○（設籍：ＯＯ村ＯＯ路5 號、大陸籍配偶
    癸○）、子○○（設籍：ＯＯ村ＯＯ路12號、大陸籍配偶丑
    ○○），與渠等之大陸籍配偶均未實際居住在各該戶籍地址
    ，且上開大陸籍配偶均係由乙○○（綽號「牛仔」、現因另
    案違反臺灣地區與大陸地區人民關係條例案件，由臺灣高雄
    地方法院93年度訴字第1386號案件通緝中，本件涉案部分則
    由檢察官另案偵辦）、寅○○、丁○○等人居間仲介以「假
    結婚」之方式非法入境者，竟分別為下列行為：
  (一)其與乙○○、寅○○、丁○○（其2 人經本院94年度上訴字
    第1051號判決，現上訴最高法院中）、甲○○、丙○○（均
    經臺灣高雄地方法院93年度訴字第2310號判處1 年4 月、緩
    刑4 年確定）、壬○○（業經臺灣高雄地方法院94年度訴字
    第261 號判處1 年8 月、緩刑3 年確定）、子○○等人共同
    基於使大陸地區女子非法入境、行使公務員明知不實事項而
    登載於職務上公文書之概括犯意聯絡，且就己○○、庚○2
    人非法入境部分基於收受賄賂之營利意圖，另與己○○等大
    陸地區女子共同基於行使公務員明知不實事項而登載於職務
    上公文書之犯意聯絡，連續於附表編號至所列時間，在
    里港分局高樹分駐所、高樹鄉「新雙喜釣蝦場」（地址不詳
    ）等地點，於其職務上所掌大陸地區人民進入臺灣地區保證
    書上之「對保或證明機關（構）簽註意見欄」公文書，虛偽
    登載如附表所示甲○○等人確實設籍並住居於戶籍地址之不
    實事項，再由甲○○等人持之向內政部警政署入出境管理局
    辦理大陸籍配偶己○○等人之入境事宜而加以行使，足生損
    害於警察機關辦理上開對保程序之正確性。嗣經內政部警政
    署入出境管理局不知情之承辦公務員為實質審查後，誤發己○○等人之中華民國臺灣地區旅行證（此部分無使公務員登
    載不實之問題），使己○○、庚○、丑○○、癸○等人得以
    於附表所示時間非法入境臺灣地區（辛○則未實際申請入境
    ）。戊○○於己○○等人入境後，又於附表所示「流動人口
    登記聯單」、「屏東縣警察局里港分局執行清偶（安偶）專
    案工作調查紀錄表」等公文書上，虛偽登載己○○等人確實
    住居於配偶甲○○戶籍地址等不實事項，足生損害於警察機
    關管理大陸籍配偶居留情形之正確性。
  (二)另卯○○（業經原審改依協商程序而為判決）亦為屏東縣警
    察局里港分局高樹分駐所之警員，其與戊○○均明知設籍於
    卯○○所負責警勤區「屏東縣高樹鄉ＯＯ村」內之辰○○（
    設籍：ＯＯ村ＯＯ路80號、大陸籍配偶巳○○）、午○○（
    設籍：ＯＯ村ＯＯ路80號、大陸籍配偶未○○），與大陸籍
    配偶均未實際居住在各該戶籍地址，且上開大陸籍配偶均係
    以「假結婚」之方式非法入境者，竟與戊○○共同基於明知
    不實而登載於職務上公文書之犯意聯絡（戊○○承上概括犯
    意），由卯○○同意並授權戊○○蓋用卯○○之職章，連續
    於附表編號、所示時間，在高樹分駐所內，在「流動人
    口登記聯單」公文書上，虛偽登載如附表編號、所示之
    不實事項，足生損害於警察機關管理大陸籍配偶居留情形之
    正確性。
  (三)戊○○另基於收受賄賂為違背職務行為之概括犯意：
  1.先於92年7 、8 月間某日，在不詳地點，收受由丁○○委託
    乙○○（綽號「牛仔」）所轉交之新台幣（下同）3 萬元（
    即每名大陸女子1 萬5 千元），作為其違背職務虛偽填載己○○於92年9 月6 日第1 次入境前之對保手續，及己○○、
    庚○2 人入境後虛偽填載「流動人口登記聯單」、「屏東縣
    警察局里港分局執行清偶（安偶）專案工作調查紀錄表」等
    公文書之對價。
  2.又於93年4 月3 日15時許，在屏東縣高樹鄉○○路3 之2號
    「清順山產店」，收受由丁○○所交付之4 萬元（即每名大
    陸女子調漲為2 萬元），作為其違背職務虛偽填載己○○、
    庚○於93年5 月21日第2 次入境前之對保手續，及己○○、
    庚○2 人入境後虛偽填載「流動人口登記聯單」公文書之對
    價。
三、嗣於93年7 月8 日晚上10時25分許，大陸地區女子庚○在台
    南市○區○○路338 號「永華春汽車旅館」從事性交易時為
    警查獲，始循線得知上情。
四、案經高雄市政府警察局移送臺灣高雄地方法院檢察署檢察官
    呈請臺灣高等法院高雄分院檢察署令轉臺灣屏東地方法院檢
    察署檢察官偵查起訴。
    理  由
壹、程序方面：
    按被告以外之人於審判外之言詞或書面陳述，除法律有規定
  　者外，不得作為證據；又被告以外之人於審判外之陳述，雖
    不符刑事訴訟法第159 條之1 至第159 條之4 之規定，而經
    當事人於審判程序同意作為證據，法院審酌該言詞陳述或書
    面陳述作成時之情況，認為適當者，亦得為證據；另當事人
    、代理人或辯護人於法院調查證據時，知有第159 條第1 項
    不得為證據之情形，而未於言詞辯論終結前聲明異議者，視
    為有前項之同意，刑事訴訟法第159 條第1 項、第159 條之
    5 分別定有明文。本件檢察官、辯護人及被告於本院審判期
    日時，就原審判決所引用各項證據（含傳聞證據、非傳聞證
    據及符合法定傳聞法則例外之證據）之證據能力，或明示同
    意有證據能力或表示無意見，且於本院言詞辯論終結前，檢
    察官、辯護人及被告對於卷附具有傳聞證據性質之證據，既
    均已知其情，均未聲明異議，本院認該具有傳聞證據性質之
    證據，並無任何違法取證之不適當情形，以之作為證據使用
    係屬適當，自得採為認定事實之證據。
貳、實體方面：
一、訊據上訴人即被告戊○○（下稱被告）對於上開事實欄二、
    (一)(二)虛偽填載不實事項於公文書之犯行，於本院及原審審理
    中坦承不諱，惟矢口否認有何事實欄二、(三)之違背職務收受
    賄賂犯行，辯稱：伊與大陸女子己○○有男女感情，而庚○
    與己○○又是一起入境，故伊對其2 人非法入境之事始加以
    掩護，丁○○兄弟可能係受到督察人員之壓力，又不滿曾受
    伊要求遷出虛設之戶籍地，始為行賄之不實指證云云。
二、經查：
  (一)被告戊○○所坦承明知不實事項而虛偽填載於職務上所掌公
    文書之事實，其中關於事實欄二之(二)與卯○○共犯部分，亦
    經同案被告卯○○於原審審理中坦承犯罪（業經原審法院另
    為協商判決，判處有期徒刑1 年8 月、緩刑5 年，緩刑期內
    付保護管束確定在案）。而附表所示之甲○○等人與大陸籍
    配偶己○○等人均係假結婚，雙方亦均未實際住居於臺灣籍
    配偶所虛設之戶籍地址乙情，亦經另案被告丙○○、甲○○
    、己○○、庚○於警詢、偵查中供承在卷（見雄檢偵字第14
    489 號卷63至68、77至83、第100 至107 、198 至203 、21
    5 至224 頁），且經證人丑○○、癸○、午○○、未○○於
    警詢中證稱明確（見雄檢偵字第14489 號卷第139 至140 、
    143 至145 頁、警聲搜第1249號卷第25至26、31至32、43至
    46頁）；此外，並有如附表編號至所示之「大陸地區人
    民進入台灣地區保證書」、「流動人口登記聯單」、「屏東
    縣警察局里港分局執行清偶（安偶）專案工作調查紀錄表」
    在卷可稽（卷證頁碼詳如附表所示），復有如附表編號、
    、、所示己○○等大陸籍配偶申請入境（另編號之
    辛○部分並未實際申請入境）所提出之大陸地區人民進入臺
    灣地區旅行證申請書暨所附相關資料在卷可參（見原審卷(一)
    第119 至122 、131 至136 、146 至148 頁、原審卷(二)第51
    至62頁）。是被告此部分之自白應與事實相符，足堪認定。
  (二)被告違背職務收受賄賂之事實，業據另案被告丁○○、寅○○於警詢中供承明確，詳述如下：
  1.丁○○於93年7 月15日警詢中供稱：伊曾於己○○、庚○第
    1 次入境（即92年9 月16日）前，將現金3 萬元託由乙○○
    （即「牛仔」）交給員警戊○○，作為甲○○、丙○○虛設
    戶籍、辦理對保及己○○、庚○來台後得以順利辦理流動人
    口登記等違法情事之代價，嗣於93年4 月3 日，因找不到乙○○，故自行約戊○○前往屏東縣高樹鄉小吃店（即「清順
    山產店」）見面，並親自將己○○、庚○第2 次入境所需辦
    理之對保及入境後辦理流動人口登記之賄賂現金4 萬元交付
    戊○○，並請戊○○幫忙，戊○○亦有口頭說「喔、喔」表
    示應允等語（見雄檢偵字14489 號卷第70頁），繼而於同年
    7 月21日又供稱：伊係於93年4 月3 日下午2 、3 時許，至
    高樹鄉○○路3 之2 號「清順山產店」與戊○○等人吃飯，
    席間伊見戊○○獨自離席上廁所，遂趁機將現金4 萬元交予
    戊○○等語（見雄檢偵字第14240 號卷第44至45頁）。
  2.寅○○於93年7 月15日警詢時供稱：「本件係因甲○○原設
    籍之高雄市楠梓區警勤區之員警不同意辦理對保手續，而丙○○原設籍之高雄縣鳳山市之警勤區員警亦常找麻煩，乃由
    丁○○、『牛仔』設法將甲○○、丙○○2 人之戶籍均遷往
    屏東縣高樹鄉即戊○○之警勤區內，以便虛設戶籍及辦理流
    動人口登記等手續；93年4 月3 日，伊有提領現金4 萬元交
    予丁○○，作為己○○、庚○第2 次入境而向戊○○行賄所
    用。」等語（見雄檢偵字第14240 號影卷印刷編頁第93 頁
    ）。
  (三)此外，並有丁○○於93年7 月21日帶同警方前往上開「清順
    山產店」模擬行賄經過之照片6 張附卷可參（見雄檢偵字第
    14240 號卷第50頁），復經檢察官核發通訊監察書監聽寅○○行動電話（門號：0000000000）結果，寅○○於93年4 月
    3 日上午9 時30分許，撥打電話予丁○○：「（鵬）你今天
    要去高樹嗎？」「（賢）你拿給我，要去我就去，他要來我
    就等他」「（鵬）看你何時要去，我領錢給你」，有通訊監
    察譯文在卷可佐（見雄檢聲監續字第000624號卷第6 頁），
    而關於上開通話內容，業據另案被告丁○○於警詢中供稱：
    伊向寅○○所稱「他要來我就等他」，所指『他』即戊○○
    ，而「領錢」是指寅○○交給伊4 萬元，伊再交予戊○○等
    語甚詳（見雄檢偵字第14489 號卷第70頁）；且證人丁○○
    於原審及本院審理中亦證稱：93年4 月3 日伊有跟寅○○電
    話聯絡，且寅○○亦有提領4 萬元交伊，並於當日至清順山
    產店與被告飲宴等語（見原審卷第124 頁及本院卷第124 頁
    ），而被告對於與證人丁○○確有於93年4 月3 日在清順山
    產店一同飲宴乙節，亦坦承不諱（見本院卷第125 頁），是
    證人丁○○確有於93年4 月3 日，至屏東縣高樹鄉○○路3
    之2號 「清順山產店」與被告見面之事實，應堪認定。雖證
    人丁○○於本院及原審審理中改稱：伊當天向寅○○借錢係
    要償還賭債，然匡騙寅○○說是要向員警行賄；伊並未向被
    告行賄云云（見原審卷(二)第21頁反面、本院卷第124 頁），
    然此與證人寅○○於原審審理中證稱：93年4 月3 日當天伊
    確有交付丁○○4 萬元，但丁○○並未向伊表示款項是要行
    賄員警等語（見原審卷(二)第27頁反面）不符；況且依上開監
    聽譯文已明確顯示，證人丁○○要寅○○領錢，係要前往高
    樹，並非償還賭債。足見證人丁○○於本院及原審審理翻異
    前詞，推稱：伊並未向被告行賄，該4 萬元係償還賭債云云
    ，顯屬事後迴護被告之詞，不足為信。
  (四)再者，分別擔任大陸女子己○○、庚○「人頭丈夫」之甲○○、丙○○，其中甲○○原住「高雄市○○區○○街67號4
    樓之1 」，嗣遷往「高雄市○○區○○里○○○ 路52號9 樓
    之1 」後，又於92年8 月5 日遷至虛設之「屏東縣高樹鄉○○路12號」。另丙○○原住於「高雄縣鳳山市○○街6 號4
    樓之7 」，亦於92年9 月23日遷至虛設之「屏東縣高樹鄉○○村○○路2 巷35號」等情，業據證人甲○○、丙○○於本
    院審理中證述明確（見本院卷第127 頁、第164 頁），亦有
    法務部戶役政連結作業系統遷徙紀錄資料及戶籍謄本附卷可
    查（見原審卷(二)第131-1 、131-2 頁及本院卷第140 頁以下
    ），顯見寅○○供稱：甲○○原設籍警勤區之高雄市政府警
    察局楠梓分局員警不願辦理對保；丙○○屢遭轄區之高雄縣
    政府警察局鳳山分局員警查察戶口等語，並非虛妄。又證人
    即另案被告丙○○於警詢中亦供稱：伊擔任「人頭丈夫」依
    約係每10天（1 期）收取報酬1 萬元，但丁○○有表示要從
    中扣取1 萬5 千元作為虛設戶籍之代價，故前3 期伊只收到
    1 萬5 千元等語（見雄檢偵字第14489 號卷第104 頁反面、
    第105 頁反面），是若丁○○並未有向被告行賄，又何需對
    丙○○等人訛稱虛設戶籍另有代價之事？且證人丙○○於本
    院及原審審理中亦證稱：有上開款項之扣除乙事（見原審卷
    (一)第180 頁及本院卷第164 頁），至於對於扣除之目的為何
    ，雖稱：丁○○向伊表示係承租房屋所用云云，但自丙○○
    虛設戶籍時起，至全案遭警查獲時止相隔已近1 年，倘丁○○等人所扣除之款項僅係單純之房屋租金，又豈會僅有1 萬
    5 千元？況且，既有扣款，則丁○○等人將所扣取之金錢用
    於何處，亦無明確告知「人頭丈夫」丙○○等人之必要。是
    證人丙○○此部分所述，並不足為被告有利之證據。
  (五)至丁○○固於93年7 月15日偵查、臺灣高雄地方法院法官訊
    問（即該院93年度訴字第2310號案件人犯移審）及原審審理
    中均供（證）稱：伊行賄之款項4 萬元，則是交給「牛仔」
    ，並非由伊親自交付云云（見雄檢偵字第14489 號卷第74頁
    反面至75頁、雄院93年度訴字第2310號影卷紅筆編頁第3 頁
    、原審卷(二)第22頁），而辯護意旨亦據此認丁○○之證詞，
    顯有前後不一之瑕疵，不得採為不利被告證據等語，惟查：
  1.按證人之陳述有部分前後不符，或相互間有所歧異時，究竟
    何者為可採，法院仍得本其自由心證予以斟酌，非謂一有不
    符或矛盾，即應認其全部均為不可採信；尤其關於行為動機
    、手段及結果等之細節方面，告訴人之指陳，難免故予誇大
    ，證人之證言，有時亦有予渲染之可能；然其基本事實之陳
    述，若果與真實性無礙時，則仍非不得予以採信（最高法院
    74年台上字第1599號判例參照）。
  2.丁○○於93年7 月21日警詢中已坦承：伊於7 月15日被移送
    地檢署後，因畏懼涉入行賄罪嫌，始改稱伊將4 萬元交給「
    牛仔」，然實情是當時找不到「牛仔」，故伊確實將4 萬元
    親自交給戊○○等語（見雄檢偵字第14240 號卷印刷編頁第
    60頁）；且依乙○○之入出境紀錄以觀（見原審卷第(二)第31
    頁），乙○○自93年3 月14日由高雄小港機場搭機出境後，
    迄至94年2 月26日始入境，故丁○○斷無可能於93年4 月3
    日委託乙○○代為轉交該賄賂款項至明，益徵丁○○所稱：
    其因無法找到乙○○，乃親自交付賄賂款項乙節，應為實在
    ，而丁○○顯係誤認倘未親自將賄賂款項交付戊○○，則可
    脫免行賄罪責（惟縱係如此，仍應擔負共犯之責），始翻異
    前詞，自難遽為有利被告之認定。
  (六)又被告辯稱：伊與己○○間有男女感情，而庚○又與己○○
    一起入境，伊始在相關公文書上為不實登載，絕無收受賄賂
    ，丁○○兄弟可能受到督察人員之壓力，又不滿曾受伊要求
    遷出虛設之戶籍地，始為不實指證云云，然被告與己○○有
    不正常之男女關係之事實，為被告所自認不諱，因而如被告
    所稱：伊曾要求丁○○等人應把戶籍遷出伊之警勤區，因而
    使之不滿云云，則己○○、庚○等大陸女子豈非更易於遭依
    法執行戶口查察之員警發覺而遭遣返出境？是其辯詞顯係自
    相矛盾，足見丁○○等人尚無誣指被告之動機，故被告空言
    否認收受賄賂，顯無可採。至於被告之辯護人於本院審理中
    為被告辯稱：丙○○於92年7 月17日與庚○辦理結婚登記時
    ，係設籍於高雄縣鳳山市○○街6 號4 樓之7 ，且有關大陸
    地區人民進入台灣地區對保書上之「對保或證明機關簽註意
    見欄」，係由高雄縣政府警察局鳳山分局文山派出所警員辦
    理（日期92年7 月19日），而庚○於92年7 月28日核准入境
    之來台地點登記為「高雄市○○區○○路57號」，是被告無
    收受丙○○、甲○○賄賂之必要云云。惟查，庚○於92年9
    月16日第1 次入境前之對保程序並非被告辦理，已如附表編
    號所註載，並無爭議；但庚○入境後之「流動人口登記聯
    單」確實係依丙○○之申報並由被告受理記載之事實，亦有
    該「流動人口登記聯單」在卷可稽（附於警卷(一)第54頁），
    且丙○○係於92年9 月23日始設籍登記於「高雄縣高樹鄉○○路2 巷35號」，亦如前述，因而該聯單依丙○○於92年9
    月16日申報而記載：庚○自92年9 月16日起暫住於「高雄縣
    高樹鄉○○路2 巷35號」時，丙○○本人並未遷入居住於該
    地，則庚○豈有可能暫住於該地？被告身為管區警員，對此
    輕而易見之虛偽申報，竟仍視而不見記載之，益證被告事先
    已遭行賄買通，是被告上開所辯，亦無足取。又證人乙○○
    因遭通緝而屢傳不到，且被告亦捨棄傳訊，是該證人亦無再
    傳訊之必要。
  (七)復查，依據「戶口查察作業規定」，警勤區佐警執行戶口查
    察，須以直接向住戶或間接以側面查訪之方式，實際進行查
    察，且警勤區佐警接到戶政事務所戶籍登記申請書副份，應
    於3 日內過錄於戶口查察簿，並按旬將戶籍登記申請書副份
    層轉警察局（警察局另有規定者，從其規定），註記口卡片
    ，對遷徙人口應在1 個月內複查，如查察發現未按址居住者
    ，應即通報戶政事務所處理；又大陸地區人民入境居留者，
    應列為「1 種戶」，每個月至少查察2 次。再依「流動人口
    登記辦法」第3 條第3 款規定，大陸地區人民入境居留期間
    ，未設戶籍者，應申報流動人口登記，且依「流動人口登記
    管理注意事項」第9 條規定，此種登記之流動人口，應交警
    勤區佐警於3 日內實施複查，查對情形於戶卡片副頁註記。
    又「大陸地區人民進入台灣地區保證書」乃大陸地區人民申
    請進入臺灣地區之應備文件，而該保證書上之「對保或證明
    機關（構）簽註意見欄」，係供保證人戶籍地警勤區之警員
    依其執行戶口查察之結果，填載保證人有無實際居住於設籍
    地之事實；而「流動人口登記聯單」，亦為該警勤區警員對
    於入境居留之大陸地區人民，依據「流動人口登記管理注意
    事項」第7 條規定填報住居情形；再「屏東縣警察局里港分
    局執行清偶（安偶）專案工作調查紀錄表」，亦屬警察機關
    對於大陸籍配偶入境後相關住居及工作情形之查察紀錄，是
    被告身為屏東縣警察局里港分局高樹分駐所之警員，為使己○○、庚○得以非法入境並合法在臺灣居留，竟先後收受梁
    乙○○、丁○○所交付之款項合計7 萬元，而為附表編號
    、所示公文書上填載不實事項之代價，自屬違背職務收受
    賄賂行為。
  (八)綜上所述，本件事證明確，被告犯行洵堪認定，應依法論科
    。
三、按(1)「大陸地區人民進入台灣地區保證書」乃大陸地區人民
    申請進入臺灣地區之應備文件，而保證書應送保證人之戶籍
    地警察機關（構）辦理對保手續【大陸地區人民進入台灣地
    區許可辦法第15條、第17條（93年3 月1 日修正施行前係同
    辦法第13條、第15條規定）參照】，而該保證書上之「對保
    或證明機關（構）簽註意見欄」，係供保證人戶籍地警勤區
    之警員依其執行戶口查察之結果，填載保證人有無實際居住
    於設籍地之事實；(2)「流動人口登記聯單」，亦為該警勤區
    警員對於入境居留之大陸地區人民，依據「流動人口登記管
    理注意事項」第7 條規定填報；(3)「屏東縣警察局里港分局
    執行清偶（安偶）專案工作調查紀錄表」，亦屬警察機關對
    於大陸籍配偶入境後相關住居及工作情形之查察紀錄，故上
    開3 種文書之性質，自均屬警員職務上所掌之公文書。查被
    告被告明知設籍於其警勤區如附表編號至甲○○、丙○○、丁○○、壬○○、子○○等「人頭丈夫」，均係圖使與
    渠等假結婚之大陸籍配偶己○○、庚○、辛○、丑○○、癸○等人非法入境而虛設戶籍，且大陸籍配偶入境後亦未暫住
    於戶籍地，竟仍在甲○○等人所出具之「大陸地區人民進入
    台灣地區保證書」之「對保或證明機關（構）簽註意見欄」
    內填載甲○○等人實際居住於戶籍地之不實事項，使甲○○
    等人持之向內政部警政署入出境管理局行使申請大陸籍配偶
    入境，另於己○○等大陸女子非法入境後，復在「流動人口
    登記聯單」填載己○○等人均暫住於甲○○等臺灣籍配偶之
    戶籍地之不實事項；另與卯○○共同對於附表編號、之
    巳○○、未○○之「流動人口登記聯單」上亦明知不實事項
    而為填載，故核其事實欄二之(一)、(二)部分之行為，係犯刑法
    第216 條、第213 條之行使明知不實事項而填載之公文書罪
    （即「對保或證明機關（構）簽註意見欄」部分，公訴人漏
    引該法條，但因不影響最終論罪法條之適用，故無變更起訴
    法之必要）；及刑法第213 條之明知不實事項填載公文書罪
    （即「流動人口登記聯單」、「清（安）偶專案工作紀錄表
    」部分並未經行使）；又違反臺灣地區與大陸地區人民關係
    條例第15條第1 款規定，使己○○等大陸女子非法入境，其
    中附表編號、之己○○、庚○部分，因基於營利意圖而
    收受賄賂，應依同條例第79條第2 項規定論處（公訴人漏引
    該法條，但因不影響最終論罪法條之適用，故無變更起訴法
    條之必要）；其中附表編號、之丑○○、癸○非法入境
    部分，應依同條例79條第1 項論處（按臺灣地區及大陸地區
    人民關係條例第79條，雖於92年12月29日經修正公布，並於
    92年12月31日施行，然被告使大陸地區人民非法入境之連續
    行為跨越至新法施行後，自應逕予適用修正後規定論處，要
    無新舊法比較問題，最高法院92年台上字第2439號判決要旨
    參照）。另其事實欄二之(三)部分之行為，係犯貪污治罪條例
    第4 條第1 項第5 款依據法令從事公務之人員對於違背職務
    之行為收受賄賂罪。其中明知不實事項登載於公文書後進而
    行使，登載不實之低度行為為行使之高度行為所吸收，不另
    論罪。又被告上開行使公務員明知不實事項登載公文書部分
    、使大陸女子非法入境部分犯行，與乙○○、寅○○、甲○○、丙○○、丁○○、子○○、壬○○等人（另就行使公務
    員明知不實事項登載公文書部分，亦與大陸女子己○○、庚○、丑○○、癸○等人，另就事實欄二之(二)部分犯行，與卯
    ○○間），各有犯意聯絡及行為分擔，為共同正犯（被告行
    為後，95年7 月1 日修正施行之刑法第28條雖由『二人以上
    共同實施犯罪之行為者，皆為正犯』，修正為『二人以上共
    同實行犯罪之行為，皆為正犯』，惟上開之修正，係文字用
    語之修正，對共同實行犯罪者並無有利與否之比較問題，就
    此非法律有何變更，應依一般法律適用原則，適用裁判時法
    ）。其先後多次行使使公務員登載不實之公文書、公務員登
    載不實於公文書（即未經行使者）、使大陸女子非法入境（
    含無營利意圖、意圖營利，兩者基本構成要件相同）、先後
    2 次收受賄賂違背職務犯行，均時間緊接、方法相同，各犯
    構成要件相同之罪，分別基於概括犯意反覆為之，應各依修
    正前刑法第56條連續犯規定（被告行為後，刑法第56條之連
    續犯之規定，業於94年2 月2 日修正公布刪除，並於95年7
    月1 日施行，則被告之犯行，因行為後新法業已刪除連續犯
    之規定，此刪除雖非犯罪構成要件之變更，但顯已影響行為
    人刑罰之法律效果，自屬法律有變更，依新法第2 條第1 項
    規定，比較新、舊之結果，仍應適用較有利於被告之行為時
    法律即舊法論以連續犯），各論以一罪，且除貪污治罪條例
    第4 條第1 項第5 款法定本刑為無期徒刑部分，依法不得加
    重外，並分別加重其刑。又被告係警務人員，依法有調查犯
    罪之責，乃有調查職務之人，所犯貪污治罪條例第4 條第1
    項第5 款之罪部分，除法定本刑無期徒刑部分不得加重外，
    應依同條例第7 條規定加重其刑，並遞予加重之。又被告所
    犯上開各罪間，有方法、結果之牽連關係，應從一重論以貪
    污治罪條例第4 條第1 項第5 款之違背職務收受賄賂罪處斷
    （被告行為後，刑法第55條之有關牽連犯之規定，業於94年
    2 月2 日修正公布刪除，並於95年7 月1 日施行，則被告之
    犯行，因行為後新法業已刪除連續犯之規定，此刪除雖非犯
    罪構成要件之變更，但顯已影響行為人刑罰之法律效果，自
    屬法律有變更，依新法第2 條第1 項規定，比較新、舊之結
    果，仍應適用較有利於被告之行為時法律即舊法論以牽連犯
    ）。
四、原審認被告罪證明確，因而適用貪污治罪條例第4 條第1 項
    第5 款、第7 條、第17 條 、第10條第1 項、第2 項、臺灣
    地區與大陸地區人民關係條例第79條第2 項、第1 項、刑法
    第2 條第1 項前段、第11條前段、第216 條、第213 條、修
    正前刑法第56條、第55條、第37條規定，並審酌被告身為警
    務人員，不思戮力從公，竟收受賄賂，掩護大陸女子以「假
    結婚」名義非法入境，且製作虛偽之戶口查察記錄，破壞警
    紀並且造成戶政管理之漏失，復對社會治安造成潛在危害，
    犯後僅坦承部分犯行等一切情狀，量處有期徒刑11年，並依
    貪污治罪條例第17條規定，宣告褫奪公權5 年。另敘明被告
    因犯貪污治罪條例第4 條第1 項第5 款之罪，所得財物7 萬
    元，依同條例第10條第1 項、第2 項規定，予以追繳沒收，
    如全部或一部無法追繳，應以其財產抵償之。核其認事用法
    ，並無不合，且被告身為警務人員竟與人蛇集團勾結，收受
    賄賂、違背職務；且對非法入境之大陸女子不僅未予取締、
    查辦，竟又與之發生不正常之通姦行為，則其所作所為除嚴
    重敗壞國家政府形象外，更漠視對大陸來台人員之管理機制
    ，雖被告於本院審理中坦承部分犯行，但於公於私，誠屬不
    該，是原審量處有期徒刑11年，亦屬允當。被告上訴意旨否
    認犯罪，並指摘原判決不當，為無理由，應予駁回。
五、又被告犯罪時間雖在96年4 月24日以前，但因所犯為貪污治
    罪條例第4 條第1 項第5 款之罪，且經判處有期徒刑1 年6
    月以上，是依中華民國九十六年罪犯減刑條例之規定，不予
    減刑，一併敘明。
據上論斷，應依刑事訴訟法第368條，判決如主文。
本案經檢察官陳國全到庭執行職務。
中　　華　　民　　國　　96　　年　 　7  　月　　26  　日
                  刑事第四庭    審判長法  官  蕭權閔
                                      法  官  林水城
                                      法  官  吳進寶
以上正本證明與原本無異。
如不服本判決應於收受本判決後10日內向本院提出上訴書狀，其
未敘述上訴理由者，並得於提起上訴後10日內向本院補提理由書
狀（均須按他造當事人之人數附繕本）「切勿逕送上級法院」。
中　　華　　民　　國　　96　　年　 　7  　月　　26  　日
                                      書記官  林佳蓉
附錄論罪科刑法條：
貪污治罪條例第4條第1項第5款
有下列行為之一者，處無期徒刑或10年以上有期徒刑，得併科新
台幣1 億元以下罰金：
五、對於違背職務之行為，要求、期約或收受賄賂或其他不正利
    益者。
臺灣地區與大陸地區人民關係條例第79條第1項、第2項
違反第15條第1 款規定者，處1 年以上7 年以下有期徒刑，得併
科新臺幣1 百萬元以下罰金。
意圖營利而犯前項之罪者，處3 年以上10年以下有期徒刑，得併
科新臺幣5 百萬元以下罰金。
刑法第213條
公務員明知為不實之事項，而登載於職務上所掌之公文書，足以
生損害於公眾或他人者，處1 年以上7 年以下有期徒刑。
刑法第216條
行使第210 條至第215 條之文書者，依偽造、變造文書或登載不
實事項或使登載不實事項之規定處斷。
【附表】
┌──┬──────┬──────────┬──────┬────────────┐
│編號│  大陸女子  │   公文書種類       │製作日期    │所登載之不實事項        │
│    │（台籍配偶）│ （卷證頁碼）       │            │                        │
├──┼──────┼──────────┼──────┼────────────┤
│    │            │大陸地區人民進入臺灣│92年8月6日  │虛偽登載「經查保證人甲Ｏ│
│    │            │地區保證書之「對保或│            │Ｏ確實設籍並居住於本轄」│
│    │            │證明機關（構）簽註意│            │之不實事項              │
│    │            │見欄」（本院卷第146 │            │                        │
│    │            │頁）                │            │                        │
│    │            │◎註：              │            │                        │
│    │            │己○○嗣於92年9 月16│            │                        │
│    │            │日入境              │            │                        │
│  │            ├──────────┼──────┼────────────┤
│    │            │流動人口登記聯單    │92年9 月16日│虛偽登載己○○入境後暫住│
│    │  己○○    │（警卷(一)第53、65頁）├──────┤於甲○○所設籍之ＯＯ村Ｏ│
│    │（配偶甲○○│                    │92年12月14日│Ｏ路12號之不實事項      │
│    │）          ├──────────┼──────┼────────────┤
│    │            │屏東縣警察局里港分局│92年11月9 日│虛偽登載戊○○曾於92年11│
│    │            │執行清偶專案工作調查│            │月7 日、11月8 日、11月9 │
│    │            │紀錄表（警卷(三)第30頁│            │日至上開戶籍地址查訪，確│
│    │            │）                  │            │認己○○確實居住上址之不│
│    │            │                    │            │實事項                  │
│    │            ├──────────┼──────┼────────────┤
│    │            │大陸地區人民進入臺灣│93年3 月8 日│虛偽登載「經查保證人甲Ｏ│
│    │            │地區保證書之「對保或│            │Ｏ確實設籍並居住於本轄」│
│    │            │證明機關（構）簽註意│            │之不實事項              │
│    │            │見欄」（偵字第14489 │            │                        │
│    │            │號卷第292頁）       │            │                        │
│    │            │◎註：              │            │                        │
│    │            │己○○嗣於93年5 月21│            │                        │
│    │            │日入境              │            │                        │
│    │            ├──────────┼──────┼────────────┤
│    │            │流動人口登記聯單    │93年5月27日 │虛偽登載己○○入境後暫住│
│    │            │（警卷(一)第82頁）    │            │於甲○○所設籍之ＯＯ村Ｏ│
│    │            │                    │            │Ｏ路12號之不實事項      │
├──┼──────┼──────────┼──────┼────────────┤
│  │  庚  ○    │流動人口登記聯單    │92年9 月16日│虛偽登載庚○入境後暫住於│
│    │（配偶丙○○│（警卷(一)第54、66頁）│            │丙○○所設籍之ＯＯ村ＯＯ│
│    │）          │◎註：              ├──────┤路2巷35號之不實事項     │
│    │            │庚○於92年9 月16日入│92年12月14日│                        │
│    │            │境前之對保程序非由鍾│            │                        │
│    │            │建雄辦理            │            │                        │
│    │            ├──────────┼──────┼────────────┤
│    │            │屏東縣警察局里港分局│92年12月15日│虛偽登載戊○○曾於92年12│
│    │            │執行安偶專案工作調查│            │月13日、12月14日、12月15│
│    │            │紀錄表（警卷(三)第29頁│            │日至上開戶籍地址查訪，確│
│    │            │）                  │            │認庚○確實居住上址之不實│
│    │            │                    │            │事項                    │
│    │            ├──────────┼──────┼────────────┤
│    │            │大陸地區人民進入臺灣│93年3 月15日│虛偽登載「經查保證人丙Ｏ│
│    │            │地區保證書之「對保或│            │Ｏ確實設籍並居住於本轄」│
│    │            │證明機關（構）簽註意│            │之不實事項              │
│    │            │見欄」（偵字第14489 │            │                        │
│    │            │號卷第296頁）       │            │                        │
│    │            │◎註：              │            │                        │
│    │            │庚○嗣於93年5 月21日│            │                        │
│    │            │入境                │            │                        │
│    │            ├──────────┼──────┼────────────┤
│    │            │流動人口登記聯單（警│93年5 月23日│虛偽登載庚○入境後暫住於│
│    │            │卷(一)第81、85頁）    ├──────┤丙○○所設籍之ＯＯ村ＯＯ│
│    │            │                    │93年6月22日 │路2 巷35號之不實事項    │
│    │            │                    │            │                        │
├──┼──────┼──────────┼──────┼────────────┤
│  │  辛  ○    │大陸地區人民進入臺灣│92年9月24日 │虛偽登載「經查保證人丁Ｏ│
│    │（配偶丁○○│地區保證書之「對保或│            │Ｏ確實設籍並居住於本轄」│
│    │）          │證明機關（構）簽註意│            │之不實事項              │
│    │            │見欄」（警卷(一)第31頁│            │                        │
│    │            │）                  │            │                        │
│    │            │◎註：              │            │                        │
│    │            │辛○於92年4 月5 日出│            │                        │
│    │            │境後未再入境，故此份│            │                        │
│    │            │公文書未經行使      │            │                        │
├──┼──────┼──────────┼──────┼────────────┤
│  │  丑○○    │大陸地區人民進入臺灣│93年3 月25日│虛偽登載「經查保證人子Ｏ│
│    │（配偶子○○│地區保證書之「對保或│            │Ｏ確實設籍並居住於本轄」│
│    │）          │證明機關（構）簽註意│            │之不實事項              │
│    │            │見欄」（警卷(一)第27頁│            │                        │
│    │            │）                  │            │                        │
│    │            │◎註：              │            │                        │
│    │            │丑○○嗣於93年6 月17│            │                        │
│    │            │日入境              │            │                        │
│    │            ├──────────┼──────┼────────────┤
│    │            │流動人口登記聯單    │93年7月1日  │虛偽登載丑○○入境後暫住│
│    │            │（警卷(一)第88頁）    │            │於子○○所設籍之ＯＯ村Ｏ│
│    │            │                    │            │Ｏ路12號之不實事項      │
├──┼──────┼──────────┼──────┼────────────┤
│  │  癸  ○    │大陸地區人民進入臺灣│93年4 月15日│虛偽登載「經查保證人壬Ｏ│
│    │（配偶壬○○│地區保證書之「對保或│            │Ｏ確實設籍並居住於本轄」│
│    │）          │證明機關（構）簽註意│            │之不實事項              │
│    │            │見欄」（警卷(一)第25頁│            │                        │
│    │            │）                  │            │                        │
│    │            │◎註：              │            │                        │
│    │            │癸○嗣於93年6 月3 日│            │                        │
│    │            │入境                │            │                        │
│    │            ├──────────┼──────┼────────────┤
│    │            │流動人口登記聯單    │93年6月9日  │虛偽登載癸○入境後暫住於│
│    │            │（警卷(一)第83、90頁）│            │壬○○所設籍之ＯＯ村ＯＯ│
│    │            │                    ├──────┤路5號之不實事項         │
│    │            │                    │93年7月7日  │                        │
│    │            │                    │            │                        │
├──┼──────┼──────────┼──────┼────────────┤
│  │  巳○○    │流動人口登記聯單    │93年1月16日 │虛偽登載巳○○入境後暫住│
│    │（配偶辰○○│（警卷(二)第82、83頁）│            │於辰○○所設籍之ＯＯ村Ｏ│
│    │）          │◎註：              ├──────┤Ｏ路80號之不實事項      │
│    │            │巳○○申請入境前之對│93年3月27日 │                        │
│    │            │保程序非由戊○○、潘│            │                        │
│    │            │智煌辦理            │            │                        │
├──┼──────┼──────────┼──────┼────────────┤
│  │  未○○    │流動人口登記聯單    │93年3月10日 │虛偽登載巳○○入境後暫住│
│    │（配偶午○○│（警卷(二)第80、81頁）│            │於午○○所設籍之ＯＯ村Ｏ│
│    │）          │◎註：              ├──────┤Ｏ路80號之不實事項      │
│    │            │未○○申請入境前之對│93年5月28日 │                        │
│    │            │保程序非由戊○○、卯│            │                        │
│    │            │ＯＯ辦理            │            │                        │
└──┴──────┴──────────┴──────┴────────────┘